【裁判字號】    98,訴,3178
【裁判日期】    981105
【裁判案由】    偽證
【裁判全文】
臺灣板橋地方法院刑事判決              98年度訴字第3178號
公  訴  人  臺灣板橋地方法院檢察署檢察官
被      告  甲○○
                    現於臺灣桃園女子監獄另案執行中
上列被告因偽證案件，經檢察官提起公訴（98年度偵字第20951
號），本院判決如下：
    主  文
甲○○無罪。
    理  由
一、公訴意旨略以：被告甲○○明知乙○○於民國98年2 月1 日
    11時許，在臺北縣板橋市○○路342 號附近，無償轉讓第三
    級毒品K 他命供其施用，竟基於偽證之犯意，於98年5 月20
    日14時34分許本署98年度偵字第4732號乙○○違反毒品危害
    防制條例案件（以下簡稱另案）訊問時，在本署206 偵查庭
    於檢察官偵查中供前具結，就案情有重要關係之事項，虛偽
    證稱：乙○○並無於98年2 月1 日11時許，在臺北縣板橋市
    ○○路342 號附近，將1 公克之第三級毒品K 他命交付予伊
    ，因認被告涉犯刑法第168 條之偽證罪嫌。
二、按犯罪事實應依證據認定之，無證據不得認定犯罪事實；不
    能證明被告犯罪者，應諭知無罪之判決，刑事訴訟法第154
    條第2 項、第301 條第1 項定有明文。又認定犯罪事實所憑
    之證據，雖不以直接證據為限，間接證據亦包括在內，但是
    無論直接或間接證據，其為訴訟上之證明，須達於通常一般
    人均不致有所懷疑，而得確信其為真實之程度，始得據為有
    罪之認定（最高法院76年臺上字第4986號判例參照）。另檢
    察官就被告犯罪事實，應負舉證責任，並指出證明之方法，
    刑事訴訟法第161 條第1 項定有明文。因此，檢察官對於起
    訴之犯罪事實，應負提出證據及說服之實質舉證責任。倘其
    所提出之證據，不足為被告有罪之積極證明，或其闡明之證
    明方法，無從說服法官以形成被告有罪之心證，基於無罪推
    定之原則，自應為被告無罪判決之諭知（最高法院92年臺上
    字第128 號判例參照）。末按依刑法第168 條規定證人依法
    作證時，必須對於案情有重要關係之事項，為虛偽之陳述，
    始負偽證罪之責（最高法院29年上字第2341號判例參照）。
    亦即檢察官必須證明被告具結所證屬於虛偽之陳述，並使法
    院形成有罪之確信，否則即應諭知無罪。
三、公訴人認被告涉犯偽證罪嫌，主要係以(一)被告於另案98年5
    月20日偵訊時具結作證之筆錄及證人結文、(二)被告於另案98
    年2 月7 日之警詢筆錄；(三)證人乙○○於另案98年2 月7 日
    之內勤偵訊筆錄，為其論據。然訊據被告則堅決否認有何偽
    證犯行，略辯稱：乙○○確實未於98年2 月1 日11時許，在
    臺北縣板橋市○○路342 號附近將1 公克之第三級K 他命交
    付予伊，伊證詞並非虛偽等語。
四、被告於另案98年5 月20日檢察官偵訊時確曾具結證稱：「（
    檢察官問：你於98年2 月1 日11時許，在臺北縣板橋市○○
    路342 號與乙○○碰面，他交付1 公克K 他命給你？）沒有
    」等語，有該偵訊筆錄及結文在卷可查（偵卷第182 、183
    頁），固堪信為真實，然其前開所證是否虛偽，厥為本案爭
    點，經查：
    (一)證人乙○○於另案98年2 月7 日內勤偵訊時固曾以被告身
      分陳稱：「（你有無在98年2 月1 日11點許，在臺北縣板
      橋市○○路342 號附近，交付毒品給甲○○？）有」（偵
      卷第80頁），然觀其文義，並未表明其係於上開時、地交
      付何種毒品予被告，另參酌其於另案警詢時以被告身分陳
      稱：「（你於98年2 月1 日11時許，是否與甲○○在臺北
      縣板橋市○○路342 號前碰面？）有」「（作何事？）找
      我要施用毒品『安非他命』」等語（偵卷第16頁），可知
      其於警詢時已表明有於時開時、地交付「安非他命」予被
      告。換言之，乙○○於另案警、偵訊時確實並未明確表示
      有於上開時、地交付「1 公克K 他命」給被告，則被告於
      檢察官提出：「你於98年2 月1 日11時許，在臺北縣板橋
      市○○路342 號與乙○○碰面，他交付1 公克K 他命給你
      ？」之問題時，答稱：「沒有」，兩者並無矛盾之處。
    (二)查證人乙○○於另案起訴後之本院98年9 月17日準備程序
      期日（案號為98年度訴字第2787號）時，以被告身分陳稱
      ：「甲○○並沒有吸食K 他命，我沒有賣K 他命給甲○○
      」等語（本院卷第21頁反面），復於該案98年10月15日審
      理時以被告身分陳稱：我沒有於98年2 月1 日11時許，在
      在臺北縣板橋市○○路342 號附近，將安非他命交給甲○
      ○，也沒印象有在該時地與甲○○碰面，我不清楚為何會
      在98年2 月7 日內勤檢察官訊問時說我有於98年2 月1 日
      11時許，在臺北縣板橋市○○路342 號交付毒品給甲○○
      等語（本院卷第39頁），核與其先前於警詢及偵訊時所言
      明顯齟齬，所言究係何者為真，容待斟酌其他證據始堪認
      定。其後，證人乙○○於本案98年10月22日審理時，再以
      證人身分具結證稱：「（檢察官問：你於98年2 月7 日內
      勤檢察官訊問時有說曾於98年2 月1 日11時許，在臺北縣
      板橋市○○路342 號附近交付毒品給甲○○，你所稱的毒
      品是什麼？）是安非他命」「（審判長問：98年2 月1 日
      11時許，有無在臺北縣板橋中正路342 號附近跟被告碰面
      ？）我印象中沒有，我跟她碰面都是晚上居多」「（審判
      長問：為何你在警詢及偵訊都說那天有跟被告碰面並交付
      毒品給被告，剛才又說所交付的毒品是安非他命？）警察
      問我之前有無跟被告交易毒品的時間，我就大約說了一個
      時間，所以才會說98年2 月1 日上午11點」等語（本院卷
      第46頁），亦即其確實沒有印象曾於98年2 月1 日11時許
      ，在臺北縣板橋中正路342 號附近與被告碰面，此核與其
      於另案審理時所言相同，復已具結擔保所言屬實，要無甘
      冒偽證嚴厲罪責，恣意任為虛偽陳述之理，則其於另案警
      詢及偵訊時陳稱有於上開時地與被告碰面乙節是否屬實，
      容屬有疑。況且，縱認證人乙○○於另案偵訊陳稱有於上
      開時地交付「安非他命」予被告屬實，因其交付之客體並
      非「K 他命」，則被告答稱：乙○○未於98年2 月1 日11
      時許，在臺北縣板橋市○○路342 號，交付「1 公克K 他
      命」給伊等語，實無任何虛偽之處。
    (三)被告雖曾於另案98年2 月7 日警詢時陳稱：「（你總共向
      乙○○購買K 他命幾次？）只有2 至3 次左右。」「第一
      次交易於98年1 月中旬左右，在乙○○住處臺北縣板橋市
      ○○路342 號門口處交易」「（向乙○○購買K 他命之價
      格如何？）1 公克K 他命價格新台幣1,000 元。」「最後
      一次於98年2 月1 日11時許，在臺北縣板橋市○○路342
      號附近交易」「（此次購買價格為何？）每次均是1 公克
      K 他命價格新台幣1,000 元購買」等語（偵字卷第28至29
      頁），惟其於98年5 月20日偵訊時則先後以該案證人及本
      案被告身份否認此情（偵字卷第182 頁），嗣於本案準備
      程序及審理時亦均堅決否認有此情事，則其前揭警詢所言
      是否屬實，即待斟酌。次查另案檢察官曾指派檢察事務官
      對前揭被告98年2 月7 日警詢錄音帶進行勘驗，由其勘驗
      筆錄載稱：錄音內容是從筆錄第2 頁第15行「問：乙○○
      是否居住在臺北縣板橋市○○路342 號5 樓A 室內」處始
      有錄音內容等語，可知該次筆錄製作並未全程錄音。另勘
      驗結果第三點記載：「該錄音內容中，因錄得證人（按指
      甲○○）所回答之音量極小，部分甚至聽不清楚」（偵字
      卷第176 頁），此客觀情狀核與被告於另案審理時以證人
      身分具結證稱：我98年2 月7 日警詢那時候在提藥，再加
      上好幾天沒睡覺，頭腦不清楚，急著要交保，所以警察說
      什麼我都沒有聽清楚，實際狀況就是我完全沒有跟他交易
      過K 他命等語（本院卷第35頁）亦大致相符，益徵其警詢
      所言是否屬實，確有疑義。
    (四)此外，並無其他證據足以佐證乙○○曾於98年2 月1 日11
      時許，在臺北縣板橋市○○路342 號，交付1 公克K 他命
      給被告，則被告於另案98年5 月20日檢察官偵訊時，具結
      證稱：伊沒有於98年2 月1 日11時許，在臺北縣板橋市○
      ○路342 號與乙○○碰面，並收受乙○○所交付之1 公克
      K 他命等語，即難逕認虛偽。
五、綜上所述，被告於另案98年2 月7 日警詢時雖曾以證人身分
    證稱：伊總共向乙○○購買K 他命2 至3 次左右。最後一次
    於98年2 月1 日11時許，在臺北縣板橋市○○路342 號附近
    ，以新台幣1,000 元購買1 公克K 他命等語（偵字卷第28至
    29頁），但此項陳述容有前述瑕疵存在（見前段第(三)點），
    且與證人乙○○於另案及本案歷次所言亦從未完全吻合（況
    且另案檢察官依據被告前揭警詢所言，認定乙○○涉犯販賣
    第三級毒品K 他命罪嫌，提起公訴後，本院業於98年10月29
    日以98年度訴字第2787號判決此部分犯罪事實無罪，有該判
    決書在卷可參）。本案公訴人所舉各項證據既均存有瑕疵且
    無法證明被告具結所證確屬虛偽之陳述，本院復查無其他積
    極證據足認被告有公訴人所指之偽證犯行，無法形成被告有
    罪之確信，其被訴犯行既屬不能證明，依法應諭知被告無罪
    之判決。
據上論斷，應依刑事訴訟法第301 條第1 項，判決如主文。
本案經檢察官林慈雁到庭執行職務。
中    華    民    國    98    年    11    月    5     日
                  刑事第十三庭  審判長法  官  王士珮
                                      法  官  方鴻愷
                                      法  官  楊明佳
以上正本證明與原本無異。
如不服本判決應於收受送達後10日向本院提出上訴書狀，並應敘
述具體理由；其未敘述上訴理由者，應於上訴期間屆滿後20日內
向本院補提理由書（均須按他造當事人之人數附繕本）「切勿逕
送上級法院」。
                                      書記官  林金良
中    華    民    國    98    年    11    月    5     日


司法院資訊處製作；財團法人民間司法改革基金會備份。
